【裁判字號】    98,訴,4437
【裁判日期】    990810
【裁判案由】    毒品危害防制條例
【裁判全文】
臺灣板橋地方法院刑事判決              98年度訴字第4437號
公  訴  人  臺灣板橋地方法院檢察署檢察官
被      告  甲○○
上列被告因違反毒品危害防制條例案件，經檢察官提起公訴（98
年度毒偵字第7311、7882號），本院判決如下：
    主  文
甲○○施用第一級毒品，累犯，處有期徒刑捌月。又施用第二級
毒品，累犯，處有期徒刑肆月。應執行有期徒刑拾月。
其餘被訴施用第一級毒品部分免訴。
    事  實
一、甲○○前因施用毒品案件，經本院以93年度毒聲字第1833號
    裁定送觀察、勒戒後，認無繼續施用毒品之傾向，於民國94
    年2 月25日執行完畢釋放出所，並經臺灣板橋地方法院檢察
    署檢察官以94年度毒偵緝字第61、62號、94年度毒偵字第79
    8 號為不起訴處分確定；復於前揭觀察、勒戒執行完畢後5
    年內，因施用毒品案件，分別經本院以94年度簡字第5369號
    、95年度訴字第1125號各判決處有期徒刑5 月、7 月確定，
    嗣經本院以95年度聲字第2106號裁定應執行有期徒刑11月確
    定，於96年3 月31日縮刑期滿執行完畢( 於本案構成累犯)
    。詎其猶不知悔改，復基於施用第一級毒品海洛因及第二級
    毒品甲基安非他命之犯意，於98年9 月21日某時，在其位於
    臺北市○○○路85巷86號3 樓2A室之居所，分別將海洛因置
    於針筒後注射及將甲基安非他命置於玻璃球中燒烤後吸食其
    煙霧之方式，施用第一級毒品海洛因及第二級毒品甲基安非
    他命各1 次( 起訴書略載為施用之時間、地點及方式部分，
    均予以補充) 。嗣於98年9 月22日晚間7 時，為警在臺北縣
    板橋市○○路○ 段105 巷1 弄16號2 樓查獲，經甲○○同意
    採集尿液檢體送驗，始悉上情。
二、案經臺北縣政府警察局海山分局移送臺灣板橋地方法院檢察
    署檢察官偵查後提起公訴。
    理  由
壹、有罪部分：
一、按刑事訴訟法第159 條第1 項雖規定，被告以外之人於審判
    外之言詞或書面陳述，除法律有規定外，不得作為證據。惟
    同法第159 條之5 第1 、2 項已規定，經當事人於審判程式
    同意作為證據，法院審酌該言詞陳述或書面陳述作成時之情
    況，認為適當者，亦得為證據。當事人、代理人或辯護人於
    法院調查證據時，知有第159 條第1 項不得為證據之情形，
    而未於言詞辯論終結前聲明異議者，視為有前項之同意（指
    同條第1 項之同意作為證據），此乃第159 條第1 項所容許
    ，得作為證據之例外規定之一。查本案被告甲○○及檢察官
    於言詞辯論終結前，均未就本院所調查之證據主張有刑事訴
    訟法第159 條第1 項不得為證據之情形，本院覆審酌各該證
    據作成時並無違法及證明力明顯過低之瑕疵等情況，認為適
    當，是本案經調查之證據均有證據能力，合先敘明。
二、查被告於前揭時、地施用第一級毒品海洛因及第二級毒品甲
    基安非他命之事實，迭據被告於檢察官偵訊及本院審理時坦
    承不諱，又被告於前述時、地為警查獲後，經警採集其尿液
    送驗結果，確呈嗎啡、可待因及甲基安非他命陽性反應，亦
    有臺北縣政府警察局海山分局毒品案件尿液檢體編號及姓名
    對照表及臺灣檢驗科技股份有限公司( 下稱臺灣檢驗公司)
    出具之濫用藥物尿液檢驗報告各乙份在卷可稽( 見臺灣板橋
    地方法院檢察署《下稱板橋地檢署》98年度毒偵字第7882號
    卷第9 頁、本院卷第14至15頁) ，足認被告供承其有於98年
    9 月21日某時施用海洛因及甲基安非他命乙節，核與事實相
    符，堪予採信。又查被告前因施用毒品案件，經本院以93年
    度毒聲字第1833號裁定送觀察、勒戒後，認無繼續施用毒品
    之傾向，於94年2 月25日釋放出所，並經臺灣板橋地方法院
    檢察署檢察官以94年度毒偵緝字第61、62號、94年度毒偵字
    第798 號為不起訴處分確定；復於前揭觀察、勒戒執行完畢
    後5 年內，因施用毒品案件，分別經本院以94年度簡字第
    5369 號 、95年度訴字第1125號各判決處有期徒刑5 月、7
    月確定，嗣經本院以95年度聲字第2106號裁定應執行有期徒
    刑11月確定等情，有臺灣高等法院被告前案紀錄表在卷為憑
    ，則被告既已於觀察、勒戒執行完畢5 年內再犯本件施用毒
    品罪，依毒品危害防制條例第23條第2 項之規定，即應依法
    予以訴追處罰。綜上所述，本件罪證明確，被告犯行洵堪認
    定，應予依法論科。
三、查海洛因及甲基安非他命分別係毒品危害防制條例第2 條第
    2 項第1 款、第2 款所規定之第一級毒品及第二級毒品，故
    核被告所為，係犯該條例第10條第1 項之施用第一級毒品罪
    及同條第2 項之施用第二級毒品罪。其施用前持有海洛因、
    甲基安非他命之低度行為，應為施用之高度行為所吸收，不
    另論罪。被告所犯上開二罪，犯意有別，行為互殊，應予分
    論併罰。又被告前有如事實欄所載之論罪科刑執行情形，有
    上開臺灣高等法院被告前案紀錄表在卷可憑，其於受徒刑執
    行完畢後5 年內，故意再犯本案有期徒刑以上之罪，皆為累
    犯，均應依刑法第47條第1 項加重其刑。爰審酌被告前經觀
    察、勒戒仍未能戒斷其施用毒品之惡習，惟其犯後坦承其過
    ，態度良好，核施用毒品屬於自殘行為，犯罪手段尚屬輕微
    ，及其犯罪動機、目的、生活狀況、智識程度、所生危害等
    一切情狀，分別量處如主文所示之刑，並定其應執行刑，以
    資懲儆。
貳、免訴部分：
一、公訴意旨另以：被告於98年9 月29日下午1 時18分許經警採
    尿往前回溯26小時內之某時，在不詳地點，施用第一級毒品
    海洛因，嗣於98年9 月28日晚間6 時45分許，為警在臺北縣
    板橋市○○路○ 段與民生路交岔口查獲，經被告同意採集尿
    液檢體送驗後，始悉上情，因認被告此部分亦涉犯毒品危害
    防制條例第10條第1 項施用第一級毒品罪嫌。
二、惟按案件曾經判決確定者，應諭知免訴之判決，刑事訴訟法
    第302 條第1 款定有明文。
三、訊據被告堅詞否認有何施用第一級毒品之犯行，其於準備程
    序辯稱：伊於臺灣臺北地方法院( 下稱臺北地院) 所審理之
    另件施用毒品案件業經法院判刑確定，該次伊係在98年9 月
    27日、28日施用，自該次施用毒品迄至本案98年9 月29日為
    警查獲採尿為止，未曾再施用毒品等語；嗣於本院審理時則
    辯稱: 伊自98年9 月22日施用毒品後即未曾再施用毒品云云
    。經查：本案被告於98年9 月28日晚間6 時45分許在臺北縣
    板橋市○○路○ 段與民生路交岔口為警查獲後，經其同意而
    於翌日(29 日) 下午1 時18分採尿送驗之結果，呈嗎啡陽性
    反應( 濃度：356ng/mL) ，有臺灣檢驗公司98年10月16日濫
    用藥物檢驗報告、臺北縣政府警察局刑事警察大隊查獲違反
    毒品危害防制條例案件犯嫌代碼對照表各1 份在卷可憑( 見
    板橋地檢署98年度毒偵字第7311號卷第81、82頁) 。且經本
    院於審理時再將該次所採尿液送往台灣尖端先進生技醫藥股
    份有限公司( 下稱台灣尖端公司) 複驗結果，其嗎啡類仍呈
    陽性反應( 濃度：281ng/mL) ，有該公司99年6 月23日濫用
    藥物檢驗報告1 份附卷可佐( 見本院卷第125 頁) 。而查上
    開檢驗中心均係先以酵素免疫分析法（ＥＩＡ）篩驗，其尿
    液中海洛因代謝物嗎啡濃度超出檢測範圍，再以氣相層析質
    譜儀分析法（ＧＣ／ＭＳ）確認。其檢驗方法係以「氣相層
    析儀」先將物質氣化後，再經分析管分離，由於各種物質之
    沸點及對管柱之吸附力不同，在經過檢測器（Detector）測
    定後，表現出不同之滯留時間（Retension time），以滯留
    時間來判斷係何種物質；再利用「質譜儀」為檢測器，將物
    質撞擊成碎片，記錄其質譜圖。因每個化合物之鍵結能力不
    同，故不同之物質會有其特定之質譜圖，因此在物質之判斷
    上有如指紋之鑑定，在理論上，扣除人為因素，其精確度已
    接近百分之百，此係本院職務上已知之事實。次按海洛因經
    注射或吸入人體後，約80 %於24小時內自尿中排出，一般而
    言，尿液中能否驗出嗎啡陽性反應與其投與量、投與途徑、
    採尿時間、個人體質及檢測方法之靈敏度有關，國外曾有文
    獻報導注射6 毫克之海洛因鹽酸鹽，其代謝物嗎啡之平均可
    檢出時限約為26小時，業經行政院衛生署藥物食品檢驗局於
    81 年9月8 日以藥檢壹字第8114885 號函述綦詳。因此尿液
    中呈嗎啡陽性反應，雖無法精確推算施用時間距採集尿液時
    間之長短，惟依上述資料推斷，最長可能不會超過26小時，
    足認被告確曾於前揭時、地為警採尿26小時內某時( 不含為
    警查獲至採尿期間) 施用過海洛因，被告於審理中辯稱其自
    98年9月22日後即未曾再施用毒品云云，自不可採。
四、惟查被告因基於施用第一級毒品海洛因之犯意，於98年9 月
    27日、28日某時許，在不詳地點，以將海洛因加水稀釋後，
    使用注射針筒將海洛因注射至手臂血管內之方式，施用第一
    級毒品海洛因一次。嗣因被告於98年9 月30日上午9 時40分
    許，經通知前往臺灣臺北地方法院檢察署採尿室採集之尿液
    經送請臺灣尖端公司檢驗結果，呈嗎啡陽性反應，而涉違反
    毒品危害防制條例第10條第1 項之犯行，業經臺北地院於98
    年12月31日以98年度訴字第2032號判處有期徒刑8 月，於99
    年1 月25日確定等情，有臺灣高等法院被告前案紀錄表及前
    揭判決書各1 份附卷可稽（見本院卷31至32頁，下稱前案）
    ，並經本院調閱該案卷宗核閱無誤。而本案檢察官起訴書所
    指被告施用第一級毒品海洛因之時間係98年9 月29日下午1
    時18分許經警採尿往前回溯26小時內某時，即98年9 月28日
    上午11時18分許至同年9 月29日下午1 時18分期間內某時，
    再經扣除被告自98年9 月28日晚間6 時45分許即為警查獲而
    拘束其人身自由至採尿期間後( 此段期間內被告不可能為施
    用第一級毒品海洛因之行為) ，本案起訴意旨所指被告施用
    第一級毒品海洛因之時間應為98年9 月28日上午11時許至同
    日晚間6 時45分，是已與前案所認定被告施用第一級毒品海
    洛因之時間(即98年9月27日、28日某時)有所重疊。且參以
    被告於本案及前案先後經採尿經分別送往臺灣檢驗公司及台
    灣尖端公司檢驗之結果，其嗎啡類濃度分別呈356ng/ml(本
    院送往台灣尖端公司複驗之濃度則為281ng/mL)、631ng/ m
    L ，其數值差異亦非鉅大，尚無確切證據完全排除係因個別
    之機器、操作人員、操作方法不同所產生之合理誤差，且施
    用毒品者其尿液中所驗得之毒品濃度本會因施用劑量、時間
    、個人體質、代謝情況等之不同，不一定愈接近施用時間之
    代謝濃度會較高，固尚難以此兩份檢驗報告所呈現之嗎啡濃
    度有所不同，即遽予推論被告於98年9月27日、28日某時(即
    前案所認定之犯罪時間)、及於98年9月28日上午11時許至同
    日晚間6時45分(即本案檢察官所起訴之犯罪時間)，分別有
    二次施用海洛因之犯行，是以被告於準備程序時辯稱本案與
    前案係同一施用海洛因之行為等語，即非無據，而堪予採信
    ，本案與前案既係被告同一施用第一級毒品海洛因之行為，
    而於不同時、地，為警先後查獲，以致其尿液檢驗之數值稍
    所不同，故本案與前案所判決之施用毒品事實既屬相同，即
    為實質上同一案件，則本案檢察官起訴之事實自為前案確定
    判決既判力效力所及。從而，本案被告被訴施用毒品之事實
    ，既曾經有罪判決確定，揆諸前揭法律規定，自應諭知本件
    免訴。
據上論斷，應依刑事訴訟法第299 條第1 項前段、第302 條第1
款，毒品危害防制條例第10條第1 項、第2 項、刑法第11條前段
、第47條第1 項、第51條第5 款，判決如主文。
本案經檢察官黃致中到庭執行職務。
中    華    民    國    99    年    8     月    10    日
                  刑事第十四庭  審判長法  官  林淑婷
                                      法  官  饒金鳳
                                      法  官  陳昭筠
上列正本證明與原本無異。
如不服本判決，應於判決送達後10日內敘明上訴理由，向本院提
出上訴狀 (應附繕本) ，上訴於臺灣高等法院。其未敘述上訴理
由者，應於上訴期間屆滿後20日內向本院補提理由書「切勿逕送
上級法院」。
                                      書記官  黃文儀
中    華    民    國    99    年    8     月    10    日
附錄本案論罪科刑法條全文：
毒品危害防制條例第10條
施用第一級毒品者，處6 月以上5 年以下有期徒刑。
施用第二級毒品者，處3 年以下有期徒刑。

司法院資訊處製作；財團法人民間司法改革基金會備份。
